【裁判字號】    95,裁,1540
【裁判日期】    950720
【裁判案由】    考試
【裁判全文】
最  高  行  政  法  院  裁  定
                                     95年度裁字第01540號
上  訴  人  甲○○
被 上訴 人  中國醫藥大學
代  表  人  乙○○
上列當事人間因考試事件，上訴人對於中華民國94年2月3日臺中
高等行政法院93年度訴字第564號判決，提起上訴，本院裁定如
下：
    主  文
上訴駁回。
上訴審訴訟費用由上訴人負擔。
    理  由
一、按對於高等行政法院判決之上訴，非以其違背法令為理由，
    不得為之，行政訴訟法第242條定有明文。同法第243條第1
    項規定，判決不適用法規或適用不當者，為違背法令；而判
    決有第243條第2項所列各款情形之一者，其判決當然違背法
    令。又提起上訴，應以上訴狀表明上訴理由並應添具關於上
    訴理由之必要證據，復為同法第244條第1項第4款及第2項所
    明定。準此，當事人提起上訴，如以原審判決有行政訴訟法
    第243條第1項不適用法規或適用不當為理由時，其上訴狀應
    有具體之指摘，並揭示該法規之條項或其內容；如以原審判
    決有第243條第2項所列各款情形之當然違背法令為理由時，
    其上訴狀應揭示合於該款之事實。如上訴狀未依此項方法表
    明，或其所表明者，顯與上開法條規定之情形不相合時，即
    難認為已對原審判決之違背法令有具體之指摘，其上訴自難
    認為合法。
二、上訴意旨略謂：(1)依民法第351條及消保法第7條第1、3項
    規定，對於服務提供非只限於「提供服務」者之類型。原判
    決無視被上訴人諸多不法和行政疏失，判定被上訴人違反公
    平原則與消費者保護法之規定無關。然如果無關，怎會有十
    多位考生誤用筆色，被上訴人難辭其咎。原審輕忽上訴人所
    持理由，未令被上訴人提出答案卷，並未作出合於現今時代
    應具有法學素養和判斷，無視上訴人弱勢地位，故提上訴，
    並依消保法第8條，第9條，第10條，第11條求償。(2)如果
    被上訴人不認為簡章上有未盡明顯告知之社會責任，怎會被
    上訴人94年度簡章作了如上訴人訴求之修正，未具備有可讓
    一般常人可明確判斷合理之要素呢？因為他們也被社會上道
    德情法鞭策，因為確實錯誤了，以上顯見被上訴人實在有失
    誤，因此原判決不公。(3)依教育基本法中第3條和第15條規
    定，學校應有教無類、因材施教，教師專業自主權及學習權
    受到行政機關不當或違法侵害時，政府應令當事人有公平救
    濟管道。被上訴人違反93年2月10日修正「碩士及大學二年
    制在職專班審查作業要點」招生簡章要求，但被上訴人因未
    具常人可正確判斷之要素，原判決卻未分辨真正癥結在於學
    校非考生，而判決上訴人敗訴，有違法庭設立公平之必要性
    ，原判決非合理。(4)依司法院釋字第313、394及402號解釋
    意旨，對於違反行政法上義務之行為法律就其處罰之構成要
    件或法律效果授權以法規命令訂之，被上訴人要處罰上訴人
    因誤用筆色就判不予計分，法律並沒作如此不平等規定。被
    上訴人是違法和違憲的，原判決對上訴人不合理，未對事實
    具體研判，影響上訴人極大權益。(5)參照社會秩序維護法
    第4條、行政罰法第7條、第10條、刑法第12條、德國違反秩
    序罰法第10條、第30條規定，全省各校截至今尚未有考生因
    誤用筆色而不計分而受與作弊同比擬之規定，被上訴人之處
    分有違行政法比例原例。因為考生並非故意情形，應無可非
    難性及可歸責性，上訴人不應受不計分處分。(6)被上訴人
    違反公平原則，服務過程品質有瑕疵，服務契約內未明確讓
    人明顯之判斷要素，卻要考生負全部責任，於理、法都並不
    合理，考生不予計分處分，有違行政法的比例原則。雖學校
    有自主管理權受憲法保障，但仍需要在公平、合理原則下給
    予保障。而十多位考生誤用筆色豈是故意，理應依行政罰法
    規定不予處罰。且若明知命令而違反，其行政罰得減輕，始
    為保障人權。否則失公平性，應受到憲法保障。(7)依司法
    院釋字第371號解釋，考試規則比法律及憲法差之千里，故
    學校自創誤用筆不計分嚴重影響考生權益，應停止適用此不
    合理之規定。被上訴人違反憲法第22、23條，可見考試誤用
    筆也是憲法保障範圍云云。
三、經核上訴人之上開理由，無非一再述說被上訴人以其考試規
    則未作到明顯和清楚告知，致上訴人誤用3種顏色筆作答，
    造成該科成績不予計分，非常不合理，影響其權益極大，認
    為原判決無視被上訴人諸多不法和行政疏失，判定被上訴人
    違反公平原則與消費者保護法之規定無關不當；被上訴人未
    盡明顯告知之社會責任，顯見被上訴人有失誤，因此原判決
    不公；又原判決未分辨本件真正癥結在於學校非考生，而判
    決上訴人敗訴，有違法庭設立公平之必要性，原判決非合理
    云云，並未表明原判究有如何違背法律、司法院解釋或本院
    判例之具體情事。至於上訴人所引憲法、教育基本法、民法
    、刑法、消費者保護法、社會秩序維護法、行政罰法、司法
    院解釋及外國法規，核與原判決所適用之法規及應適用之法
    規無涉，上訴人執以指摘原判決違誤，自與行政訴訟法第24
    3條第1項所定判決不適用法規或適用不當之情形不合，難謂
    上訴人已對原判決之違背法令有具體之指摘。依首揭規定，
    本件上訴為不合法，應予駁回。
四、依行政訴訟法第249條第1項前段、第104條、民事訴訟法第
    95條、第78條，裁定如主文。
中    華    民    國    95    年    7     月    20    日
                  第二庭審判長法  官  廖  政  雄
                              法  官  鍾  耀  光
                              法  官  姜  仁  脩
                              法  官  簡  朝  振
                              法  官  胡  國  棟
以  上  正  本  證  明  與  原  本  無  異
中    華    民    國    95    年    7     月    21    日
                              書記官  蘇  金  全


司法院資訊處製作；財團法人民間司法改革基金會備份。
